臺灣士林地方法院民事判決　　　　　　 94年度重訴字第242號
原　　　告　丁○○
訴訟代理人　連銀山律師
被　　　告　戊○○
訴訟代理人　曾丁壽律師
被　　　告　丙○○○
　　　　　　乙○○
　　　　　　甲○○
當事人間請求返還房屋事件，本院於民國94年12月20日言詞辯論
終結，判決如下：
    主  文
被告應自坐落台北市○○區○○段2 小段209 、210 地號土地上
門牌號碼為台北市○○○路○ 段41號4 樓之房屋遷出，並將該房
屋及其坐落上開209 、210 地號基地部分返還原告，暨自民國九
十四年八月十六日起至返還前開房屋之日止，按月連帶給付原告
新台幣壹萬仟壹佰拾壹元。
原告其餘之訴駁回。
訴訟費用由被告負擔十分之九，餘由原告負擔。
本判決第一項於原告以新台幣貳佰貳拾萬元供擔保後，得假執行
。被告如為原告供擔保金新台幣陸佰伍拾陸萬貳仟陸佰玖拾壹元
或將上開金額提存後，得免為假執行。
原告其餘假執行之聲請駁回。
    事實及理由
一、本件被告甲○○、丙○○○、乙○○未於最後言詞辯論期日
    到場，核無民事訴訟法第386 條各款所列情形，依原告之聲
    請，由其一造辯論而為判決。
二、本件原告主張：坐落台北市○○○路○ 段41號4 樓房屋及其
    坐落基地台北市○○區○○段2 小段209 、210 地號土地，
    應有部分4 分之1 （下稱系爭房地），為原告所有，被告無
    權占用，爰依民法第767 條、第184 條第1 項、第185 條第
    1 項規定，訴請被告遷讓返還系爭房地，並連帶賠償原告因
    此所受之損害等情。並聲明：（一）被告應自台北市○○○
    路○ 段41號4 樓房屋遷出，返還系爭房地予原告，並自起訴
    狀繕本送達翌日起至返還系爭房屋之日止，按月連帶給付原
    告27,345元；（二）願供擔保請准宣告假執行。
三、被告則以：系爭房地為被告戊○○於60年間出資向建商所購
    買，信託登記予原告，然被告戊○○一直住於系爭房地，並
    繳交系爭房地之土地稅及房屋稅，被告戊○○始為系爭房地
    所有權人。被告戊○○於90年間將系爭房屋出租予被告甲○○、林翁美鈴、乙○○共同使用，並無不法。被告戊○○占
    用系爭房屋已超過30年，自得依民法第769 條規定請求登記
    為所有權人，故其等並非無權占有，原告之請求並無理由等
    語置辯。並聲明：（一）駁回原告之訴及假執行之聲請；（
    二）如受不利判決，願供擔保請准宣告免假執行。
四、本件之爭點：(一)原告是否為系爭房地之所有權人? (二)被告是
    否無權占有系爭房地？茲析述如下：
  (一)原告是否為系爭房地之所有權人?
  按不動產物權，依法律行為而取得、設定、喪失及變更者，
    非經登記，不生效力，民法第758 條定有明文。經查：原告
    主張其為系爭房地所有權人一節，業據提出與其所述相符之
    土地及建物登記謄本在卷為憑，原告就其所為之主張堪認已
    盡舉證之責。至被告戊○○雖辯稱：系爭房地為其出資所購
    買云云，然就此有利於己之事實，非僅始終未能舉證以實其
    說，縱其所述非虛，然其既未登記為系爭房地之所有權人，
    揆諸前揭規定，被告戊○○亦無從因此取得系爭房地之所有
    權。
  又被告戊○○另辯稱其系將系爭房地信託登記予原告，則為
    原告所否認，且被告戊○○就此亦未舉證以實其說，自難採
    信，更難據為被告有利之認定。
  次按以所有之意思，二十年間和平繼續占有他人未登記之不
    動產者，得請求登記為所有人，民法第769 條固定有明文，
    然占有人雖合法占有不動產二十年以上，依民法第769 條，
    僅得請求登記為所有權人，在其未經登記為所有權人以前，
    原所有人既已登記完畢，占有人即不能對之主張取得時效，
    不以原所有人為所有權登記在占有人二十年取得時效完成前
    後而有不同。經查：被告戊○○雖辯稱其占有使用系爭房地
    已逾30年，得請求登記為所有權人云云，然系爭房地現既登
    記為原告所有，已如前述，揆諸前揭說明，被告戊○○自無
    從再主張時效取得系爭房地。
  綜上所述，原告為系爭房地之所有權人已堪認定。
  (二)被告是否無權占有系爭房地？
    原告主張被告無權占有系爭房地部分，被告就其等占有系爭
    房地之事實並不爭執，僅辯稱非無權使用云云，然被告戊○○就其有何正當權源占有系爭房地部分，並未舉證以實其說
    ，自難遽信，是被告戊○○無權占用系爭房地已堪認定。被
    告戊○○既無權占有系爭房地，則其同意將系爭房地出租予
    其餘被告共同使用，依債權關係相對性原則，被告甲○○、
    丙○○○、乙○○自無從以其等與戊○○間之契約關係對抗
    原告，故其等亦屬無權占有系爭房地。
五、按所有人對於無權占有或侵奪其所有物者，得請求返還之，
    民法第767 條第1 項前段定有明文。被告無權占有系爭房地
    已如前述，揆諸前開規定，被告自應自系爭房地遷出，將系
    爭房地返還原告。從而，原告本於所有權，訴請被告自系爭
    房地遷出後返還原告，洵屬有理，應予准許。
六、次按因故意或過失，不法侵害他人之權利者，負損害賠償責
    任；數人共同不法侵害他人之權利者，連帶負損害賠償責任
    ，民法第184 條第1 項前段、第185 條第1 項前段分別規定
    甚明。而無權占有他人房地，致所有人因此受有無法使用該
    房地或無從出租他人使用之損害，以該房地之租金計算其損
    害額，應屬適當。又按城市地方房屋之租金，以不超過土地
    及其建築物申報總價額年息10% 為限，土地法第97條第1項
    定有明文。再按土地法第97條第1 項規定所謂之土地價額，
    係指法定地價而言，土地法施行法第25條定有明文，而依土
    地法第148 條規定，法定地價係指土地所有權人依土地法所
    申報之地價。經查，系爭209 、210 地號土地93年之公告地
    價分別為每平方公尺69,600元、59,956元，有地價謄本二份
    在卷為憑，系爭房屋94年度之課稅現值為147,700 元，則有
    繳稅證明一紙附卷可稽，而系爭土地坐落台北市士林區○○○路○ 段圓環商圈附近，交通便利，有本院94年9 月14 日
    勘驗筆錄一紙在卷為憑，斟酌該基地所在之位置、被告使用
    該基地之經濟價值及所受利益等情，認每月租金以不超過系
    爭土地申報總價額年息7%為當。以此計算被告自94年起占用
    系爭房地致原告受有相當於租金之損害為每月13,131元（{
    （58×1/4 ×69600+73×1/4 ×59950）＋147700 } ×7%
    ×1/12 =13131 ，元以下四捨五入）。從而，原告訴請被告
    自起訴狀繕本送達被告翌日即94年8 月16日起至返還系爭房
    地之日止，按月連帶給付原告相當於租金之損害金13,131
    元，洵屬正當，自應准許。逾此部分之損害金請求，於法無
    據，應予駁回。
七、兩造陳明願供擔保，聲請宣告假執行或免為假執行，經核原
    告勝訴部分，合於法律規定，爰分別酌定相當之擔保金額宣
    告之；原告其餘假執行之聲請，因訴之駁回而失所依據，不
    予准許。
八、據上論結，本件原告之訴為一部有理由，一部無理由，依民
    事訴訟法第385 條第1 項前段、第79條、第390 條第2 項、
    第392 條第2 項，判決如主文。
中　　華　　民　　國　　94　　年　　12　　月　　30　　日
                  民事第二庭  法  官  方彬彬
以上正本證明與原本無異。
如對本判決上訴須於判決送達後20日內向本院提出上訴狀。
中　　華　　民　　國　　94　　年　　 1　　月　　 3　　日
                              書記官  楊婷婷
